臺灣新竹地方法院刑事判決　　　　　　　100年度訴字第114號
公　訴　人　臺灣新竹地方法院檢察署檢察官
被　　　告　江文銘
上列被告因搶奪等案件，經檢察官提起公訴（100 年度偵字第12
96號），本院合議庭評議改依簡式審判程序審理，並判決如下：
    主  文
江文銘犯竊盜罪，處有期徒刑肆月，如易科罰金，以新臺幣壹仟
元折算壹日；又犯攜帶兇器竊盜罪，處有期徒刑陸月，如易科罰
金，以新臺幣壹仟元折算壹日；又犯竊盜罪，處有期徒刑參月，
如易科罰金，以新臺幣壹仟元折算壹日；又犯搶奪罪，處有期徒
刑陸月，如易科罰金，以新臺幣壹仟元折算壹日。應執行有期徒
刑壹年伍月，如易科罰金，以新臺幣壹仟元折算壹日。
    事  實
一、江文銘前有竊盜、贓物、違反毒品危害防制條例等前科紀錄
    ，素行不佳，詎仍不知悔改，竟基於意圖為自己不法所有之
    竊盜、搶奪故意，而先後於：
（一）民國99年11月24日17時30分許，在桃園縣中壢市○○○路
      291 號前（中原大學旁），見羅予謙所有停放在該處之車
      牌號碼N5P-912 號機車之鑰匙未拔下，遂徒手竊取該機車
      得手，並供己作為代步之用（機車及鑰匙均已發還）。
（二）江文銘為免所騎乘之上開贓車遭警查緝，於99年11月24日
      19時許，在中原大學附近，攜帶其在上開車牌號碼N5P-91
      2 號機車上所取得之客觀上對於人之生命、身體足以造成
      危險、可供兇器使用之扳手1 支，竊取宋憶苑所有停放在
      該處之車牌號碼IUM-508 號機車之車牌1 面。得手後，將
      該車牌懸掛在上開車牌號碼N5P-912 號機車上使用。
（三）於100 年1 月19日13時許，在新竹縣竹北市○○街51巷口
      ，見王靜芳所有停放該處之機車（車號不詳）無人看管，
      乃持上開車牌號碼N5P-912 號機車之鑰匙，打開該機車座
      墊下之置物箱，竊取王靜芳所有之皮夾1 只（內含王靜芳
      國民身分證及汽機車駕照各1 張、金融卡5 張、信用卡4
      張、健康保險卡1 張等物）得手（其中國民身分證及汽機
      車駕照各1 張，已發還）。
（四）江文銘於100 年1 月21日11時30分許，騎乘上開（一）所
      示，已改懸掛車牌號碼IUM-508 號車牌之機車，途經新竹
      縣竹東鎮○○路○ 段60號（長春郵局）前時，見林淑慧剛
      自郵局出來，背包內應有現金，遂趁林淑慧不及防備之際
      ，徒手搶奪林淑慧掛在左腕上之黑色側背包（內有林淑慧
      所有之國民身分證、健康保險卡各1 張及履歷表、勞保申
      請表、同意書等文件）1 只，得手後，隨即逃離現場。嗣
      於10 0年1 月26日14時許，江文銘在新竹縣竹東鎮○○路
      ○ 段167 號前，欲騎乘上開懸掛車牌號碼IUM-508 號車牌
      之機車時，為警當場查獲，並扣得上開黑色側背包1 只，
      而循線查知上情（其中國民身分證、健保卡、履歷表及黑
      色側背包等物，均已發還）。
二、案經新竹縣政府警察局新埔分局報告臺灣新竹地方法院檢察
    署檢察官偵查起訴。
    理  由
一、被告所犯竊盜罪、搶奪罪，非為死刑、無期徒刑、最輕本刑
    為3 年以上有期徒刑之罪或高等法院管轄第一審案件，其於
    準備程序進行中先就被訴事實為有罪之陳述，本院認為合於
    刑事訴訟法第273 條之1 第1 項之規定，裁定進行簡式審判
    程序，先予敘明。
二、認定犯罪事實所憑之證據及理由：
（一）被告江文銘於警詢、檢察官訊問時及本院準備程序、簡式
      審判程序訊問時，對於事實欄一（一）至（三）所列之犯
      行，坦白承認；另於本院準備程序、簡式審理程序訊問時
      ，對於事實欄一（四）所列之搶奪犯行，亦坦白承認。
（二）被害人羅予謙、王靜芳、林淑慧分別於警詢中指述所有財
      物遭竊盜、搶奪之事實。
（三）失車-案件基本資料詳細畫面報表、車輛詳細資料報表各1
      紙。
（四）新竹縣政府警察局新埔分局扣押筆錄、扣押物品目錄表各
      1 件、贓物認領保管單3 紙、查獲現場照片17張，足資佐
      證。
      綜上事證，堪認被告之自白應與事實相符，可以採信。本
      件事證已臻明確，被告犯行，均堪予認定，應依法予以論
      罪科刑。
三、論罪科刑之理由：
（一）按，所謂兇器，其種類並無限制，凡客觀上足對人之生命
      、身體、安全構成威脅，具有危險性之兇器均屬之，且祇
      須行竊時攜帶此種具有危險性之兇器為已足，並不以攜帶
      之初有行兇之意圖為必要（最高法院79年臺上字第5253號
      判例意旨參照）。次按，刑法第325 條第1 項所稱之「搶
      奪」，係指乘人不備或不及抗拒而公然攫取他人支配範圍
      以內之物，移轉於自己實力支配下之行為而言。例如於公
      共場所，公然奪取他人頸上項鍊，或趁婦女不備之際，自
      身後攫取其皮包等皆屬之。惟搶奪行為雖係施用不法腕力
      ，自財物所持人支配範圍內移轉於自己之所持，然並不以
      直接對被害人之身體施加不法腕力，或與被害人互相拉扯
      為必要。茍其出手攫奪財物之情形已達共見共聞或不畏見
      聞之狀況，而不掩形聲，急遽攫取者，仍不失為搶奪（最
      高法院91年度台上字第67 53 號判決意旨參照）。
（二）核被告江文銘就事實欄一（一）、（三）所為，係犯刑法
      第320 條第1 項之竊盜罪；就事實欄一（二）所為，係犯
      刑法第321 條第1 項第3 款之攜帶兇器竊盜罪；就事實欄
      一（四）所為，係犯刑法第325條第1項之搶奪罪。
（三）被告上開之竊盜、加重竊盜及搶奪犯行，犯意各別，行為
      互殊，應予分論併罰。
（四）爰審酌被告素行不佳，因缺乏代步工具、缺錢花用而竊盜
      、搶奪行為之動機、目的，對被害人羅予謙、宋憶苑、王
      靜芳所造成之財產上損害及對被害人林淑慧之身體、心理
      、財產上產生之損害程度不輕，對社會財產之秩序危害甚
      大，惟念其所得贓物大多已發還予被害人，對於被害人所
      造成之損害業已降低及犯後坦承犯行，態度良好等一切情
      狀，分別量處如主文所示之刑，並定其應執行之刑及諭知
      易科罰金之折算標準。
（五）公訴意旨雖建請宣告被告於刑之執行前，令入勞動處所強
      制工作等語。惟按保安處分係針對受處分人將來之危險性
      所為之處置，以達教化、治療之目的，為刑罰之補充制度
      ，而我國現行刑法採刑罰與保安處分雙軌制，係在維持行
      為責任之刑罰原則下，為協助行為人再社會化之功能，以
      及改善行為人潛在之危險性格，期能達成根治犯罪原因、
      預防犯罪之特別目的。是保安處分中之強制工作，旨在對
      嚴重職業性犯罪及欠缺正確工作觀念或無正常工作因而犯
      罪者，強制其從事勞動，學習一技之長及正確之謀生觀念
      ，使其日後重返社會，能適應社會生活。然保安處分之措
      施亦含社會隔離、拘束身體自由之性質，其限制人民之權
      利，實與刑罰同，自應受比例原則之規範，使保安處分之
      宣告，應與行為人所為行為之嚴重性、行為人所表現之危
      險性及對於行為人未來行為之期待性相當，決定應否令入
      勞動處所強制工作，以達預防之目的。經查被告所為竊盜
      、搶奪犯行，係因一時缺乏代步工具及缺錢花用而起意犯
      之，故尚難遽認被告已有犯罪習慣，且被告犯罪後坦承犯
      行，尚見悔意，是依比例原則，綜合其所表現之危險性及
      對未來之期待性等情以觀，本院認本件被告所犯上開犯行
      ，並判處如主文所示之刑，已足收警惕之效，尚無宣告強
      制工作之必要，附此說明。
（六）至供被告犯罪所用之鑰匙1 支、扳手1 支，並非被告所有
      （其中鑰匙部分已發還被害人羅予謙），業據被告陳明在
      卷（見本院卷第23頁背面、第24頁），爰均不予宣告沒收
      ，附此敘明。
四、適用法律：
（一）刑事訴訟法第273條之1、第299條第1項前段。
（二）刑法第320 條第1 項、第321 條第1 項第3 款、第325 條
      第1 項、第41條第1 項前段、第8 項、第51條第5 款。
（三）刑法施行法第1條之1。
本案經檢察官黃惠欣到庭執行職務。
中    華    民    國   100    年    5     月    5     日
                      刑事第三庭  法  官  魏瑞紅
以上正本證明與原本無異。
如不服本判決應於收受本判決後10日內向本院提出上訴書狀，上
訴書狀應敘述具體理由。上訴書狀未敘述上訴理由者，應於上訴
期間屆滿後20日內補提理由書狀於本院( 均須按他造當事人之人
數附繕本 )「切勿逕送上級法院」。
中    華    民    國   100    年    5     月    5     日
                                  書記官  李佩玲
附錄論罪科刑法條：
中華民國刑法第320條第1項
（普通竊盜罪）
意圖為自己或第三人不法之所有，而竊取他人之動產者，為竊盜
罪，處5  年以下有期徒刑、拘役或 5 百元以下罰金。
中華民國刑法第321條第1項第3款
（加重竊盜罪）
犯竊盜罪而有下列情形之一者，處 6 月以上、5 年以下有期徒
刑，得併科新臺幣 10 萬元以下罰金：
三、攜帶兇器而犯之者。
中華民國刑法第325條第1項：
意圖為自己或第三人不法之所有，而搶奪他人之動產者，處6 月
以上5年以下有期徒刑。